【裁判字號】    98,交聲,3811
【裁判日期】    990813
【裁判案由】    交管條例聲異
【裁判全文】
臺灣板橋地方法院交通事件裁定        98年度交聲字第3811號
原處分機關  臺北市交通事件裁決所
異  議  人
即受處分人  甲○○
上列異議人即受處分人因違反道路交通管理處罰條例案件，對於
臺北市交通事件裁決所民國98年10月15日北市裁罰字第裁22-ZAB
044208號違反道路交通管理事件裁決處分聲明異議，本院裁定如
下：
    主  文
異議駁回。
    理  由
一、按汽車行駛於高速公路、快速公路或設站管制之道路，不遵
    使用限制、禁止、行車管制及管理事項之管制規則，而有行
    車速度超過規定之最高速限者，處汽車駕駛人新臺幣（下同
    ）3,000 元以上6,000 元以下罰鍰，道路交通管理處罰條例
    第33條第1 項第1 款定有明文。又汽車駕駛人有道路交通管
    理處罰條例第33條第1 項情形者，除依原條款處罰鍰外，並
    記違規點數1 點，復為該條例第63條第1 項第1 款所明定。
二、原處分意旨略以：異議人即受處分人（下稱受處分人）甲○
    ○於民國98年8 月7 日上午9 時27分許，駕駛車牌號碼009-
    YB號營業一般小客車，行經國道二號東向3 公里處，因有「
    汽車行駛高速公路速度超過規定最高速限（未滿20公里）」
    （原處分記載為「限速90公里，經雷達（射）測定行速102
    公里，超速12公里」），經內政部警政署國道公路警察局員
    警以公警局交字第ZAB044208 號舉發違反道路交通管理事件
    通知單檢附採證照片逕行舉發。原處分機關依照道路交通管
    理處罰條例第33條、第63條第1 項第1 款（裁決書漏載「第
    1 款」，應予補充）之規定，裁處受處分人罰鍰3,000 元及
    記違規點數1 點等情。
三、異議意旨則略以：其在申訴時質疑測速儀器1 年內未檢驗，
    而內政部警政署國道公路警察局第一警察隊函說明此雷射測
    速照相器經經濟部標準檢驗局檢定合格在案，卻無提出證明
    ，怎能服眾？即使有證明，亦要核對機器編號及是否為1 年
    內之證明。再其職業是營業計程車駕駛人，駕駛車輛非常謹
    慎，不敢違規，其超速亦是遭錯誤速限標誌誤導，依常理判
    斷，一般車種之駕駛人在高速公路目視總重20噸以上大貨車
    速限90公里之速限標誌後，在無其他速限標誌情況下，均會
    認定該路段其他車輛速限是100 公里，且交通規則及其他相
    關法令之立法，是為了保持交通安全及減少交通事故發生而
    設立，絕非是因政府財政赤字、警務人員績效獎金及業績壓
    力，甚至是在高速公路駕駛營業小客車時速為102 公里而設
    立，是設置交通標誌須明確及合情合理、測速儀器需按法令
    規定定時檢驗，民眾若申訴測速儀器不準確應檢附相關證明
    以能服眾，故原處分機關所為之處分，顯有瑕疵，為此聲明
    異議，請求撤銷原處分，以免冤抑云云。
四、經查：
（一）按法院受理有關交通事件，原則上應準用刑事訴訟法有關
      規定，為道路交通管理處罰條例第89條及道路交通案件處
      理辦法第4 條所明定。關於聲明異議案件之管轄事項，上
      開辦法既無特別規定，自應準用刑事訴訟法第5 條第1 項
      規定，由受處分人之違規行為地或其住所、居所或所在地
      之法院管轄。本件受處分人甲○○自85年5 月4 日起即設
      籍於臺北縣板橋市○○路○ 段104 巷8 之2 號3 樓，至99
      年6 月9 日始遷籍至桃園縣大園鄉大牛稠27之27號，此有
      個人基本資料查詢結果、遷徙紀錄資料查詢結果各1 份附
      卷可參；且經核受處分人所提出之聲明異議狀上所載之住
      所係記載臺北縣新莊市○○路377 巷17弄70號6 樓，依上
      揭規定，受處分人於98年10月15日提起本件聲明異議案件
      時之住所、居所均屬本院管轄，故本院就本件聲明異議案
      件自有管轄權，合先敘明。
（二）本件受處分人於98年8 月7 日上午9 時27分許，駕駛車牌
      號碼009-YB號營業一般小客車，行經國道二號東向3 公里
      處，因有「限速90公里，經雷達（射）測定行速102 公里
      ，超速12公里」之違規行為，經雷達自動照相測速器測獲
      ，並由內政部警政署國道公路警察局員警依採證照片逕行
      舉發等情，有公警局交字第ZAB044208 號舉發違反道路交
      通管理事件通知單1 紙及採證照片1 幀在卷足參，故受處
      分人本件違規行為堪以認定。
（三）又本件舉發超速違規所使用之雷射測速儀係LTI 廠牌、型
      號為ULTRALYTE Compact 、器號為UX019106 AZ 125Hz 照
      相式雷射測速儀，係國道公路警察局第一警察隊所申請，
      檢定合格單號碼為J0GB0000000 ，檢定日期97 年12 月19
      日、有效期限98年12月31日之情，此有內政部警政署國道
      公路警察局第一警察隊99年2 月26日公警一交字第098017
      0187號函附經濟部標準檢驗局97年12月19日核發之雷射測
      速儀檢定合格證書（證號：JO0000000 ）在卷可考，堪見
      本件舉發照片所使用之雷射測速儀器在本件舉發時尚在檢
      定合格期間內，且無證據證明該機器有故障之虞，是所測
      得之車輛速度資料，自屬正確無疑，受處分人空言質疑測
      速儀準確性，顯無足採。
（四）按汽車行駛高速公路及快速公路，應依速限標誌指示，高
      速公路交通管制規則第5 條第1 項定有明文。次按速度限
      制標字，用以告示車輛駕駛人前方道路最高行車時速之限
      制，不得超速。設於以標誌或標線規定最高速限路段起點
      及行車管制號誌路口遠端適當距離處；里程漫長之路段，
      其中途得視需要增設之，道路交通標誌標線號誌設置規則
      第179 條第1 項亦定有明文。是受處分人駕駛前揭車輛行
      經國道二號高速公路東向路段，即應遵守國道二號高速公
      路最高速限起點及中途因需要而增設之最高速限標誌所定
      行車速度限制至明。經查，國道二號高速公路東向1.5 公
      里處前（大園交流道入口處），已設有最高速限90公里之
      標誌及測速照相告示牌，且並未標示適用之車輛為何，則
      該速限標誌當係一體適用於所有車輛等情，有內政部警政
      署國道公路警察局第一警察隊99年2 月26日公警一交字第
      0980170187號函附該路段所設置上開速限標誌及測速照相
      告示牌之照片1 張在卷可證。是受處分人於被舉發路段前
      之東向1.5 公里處，主管機關確係設有明顯之速限標誌，
      並有警告駕駛人前有測速照相之警告標誌，供駕駛人遵循
      辨識，而受處分人為合法領有駕駛執照之人，本應隨時注
      意及遵守道路交通標誌、標線、號誌之規定，此不僅載諸
      於交通法規之明文規定，亦為吾人一般生活經驗或常識所
      熟知，受處分人自不得諉言不知。從而，受處分人之行車
      時速102 公里，業已超越最高速限90公里有12公里之事實
      明確，舉發員警以受處分人超速12公里逕行舉發並無違誤
      ，受處分人所辯該速限標誌誤導云云，並不足採信。
五、綜上所述，受處分人確於前揭時、地，駕駛車號009-YB號營
    業一般小客車有「汽車行駛高速公路速度超過規定最高速限
    （未滿20公里）」之違規行為，受處分人所辯上開各節核屬
    事後卸責之詞，均不足採信，業如前述。原處分機關依道路
    交通管理處罰條例第33條、第63條第1 項第1 款之規定，裁
    罰受處分人罰鍰3,000 元，並記違規點數1 點，並無違誤或
    不當。本件異議為無理由，應予駁回。
六、結論：依道路交通案件處理辦法第19條，裁定如主文。
中    華    民    國    99    年    8     月    13    日
                  交通法庭    法  官    方鴻愷
以上正本證明與原本無異。
如不服本裁定，應於送達後5 日內向本院提出抗告狀。
                              書記官    江怡萱
中    華    民    國    99    年    8     月    16    日

司法院資訊處製作；財團法人民間司法改革基金會備份。
